臺灣板橋地方法院刑事判決　　　　　　100年度交易字第376號
公　訴　人　臺灣板橋地方法院檢察署檢察官
被　　　告　士豪
上列被告因過失致死案件，經檢察官提起公訴（100 年度調偵字
第726 、727 、728 號），因被告於本院準備程序時認罪，本院
裁定改依簡式審判程序審理，判決如下：
    主  文
士豪服用酒類，不能安全駕駛動力交通工具而駕駛，處有期徒
刑參月；又因過失致人於死，處有期徒刑拾月。應執行有期徒刑
壹年。
    事  實
一、士豪未領有機車駕駛執照，於民國99年8 月12日20時許起
    ，在桃園縣龜山鄉○○○路旁之某友人所經營之按摩店內飲
    用啤酒，迄於翌日（即8 月13日）凌晨4 時許，已達不能安
    全駕駛車輛之程度，仍騎乘車牌號碼TY8 ─186 號輕機車返
    回臺北縣樹林市（現改制為新北市樹林區，以下同）居所更
    衣，旋即自居所騎乘前開輕機車外出欲至土城上班，於99年
    8 月13日6 時5 分許，途經臺北縣樹林市○○街14巷往樹林
    方向直行時，本應注意車前狀況，以隨時採取必要之安全措
    施，依當時天候晴、有日間自然光線、柏油乾燥路面無缺陷
    、無障礙物、視距良好等情況，並無不能注意之情事，竟因
    酒後無法適當操控所騎乘之機車，並疏於注意車前狀況，不
    慎自行擦撞路邊圍牆，再擦撞到同向右前方正沿路邊往樹林
    方向步行之陳馮妹，致陳馮妹受有頭皮撕裂傷、疑似肝
    臟損傷及頭部鈍挫傷等傷害，經送醫急救，延至99年8 月16
    日15時30分許不治死亡。嗣士豪於肇事後，在具有偵查犯
    罪職權之機關或人員不知何人為肇事者前，向據報前來現場
    處理之警員承認肇事，就過失傷害犯行自首接受裁判；另警
    員同時對士豪實施酒測，測得士豪呼氣所含酒精濃度達
    0.40MG/L，始查悉其酒醉駕車犯行。
二、案經陳馮妹之子陳丁明訴由臺北縣（現改制為新北市）政
    府警察局樹林分局報請臺灣板橋地方法院檢察署檢察官偵查
    起訴。
    理  由
一、上開事實業經被告士豪於警詢、偵查及本院準備程序、審
    理中坦承不諱，核與告訴人陳丁明於警詢、偵查及本院審理
    中指訴被害人陳馮妹因本件車禍死亡之情節相符，本件被
    害人陳馮妹於前述時、地發生車禍而因受有頭皮撕裂傷、
    疑似肝臟損傷及頭部鈍挫傷等傷害，經送醫急救，延至99
    年8 月16日15時30分許不治死亡之事實，業據臺灣板橋地方
    法院檢察署囑託臺灣桃園地方法院檢察署檢察官督同檢驗員
    相驗屬實，製有勘驗筆錄、相驗報告書、相驗屍體證明書各
    1 件、相驗照片12幀在卷足憑，並有長庚醫療財團法人林口
    長庚醫院診斷證明書2 紙附卷可證。此外復有道路交通事故
    調查報告表（一）、（二）、道路交通事故現場圖、現場及
    車損照片30幀、案發時監視器錄影畫面翻拍照片9 幀、酒精
    測定紀錄表、刑法第185 條之3 案件測試觀察紀錄表、汽車
    駕駛人酒後生理協調平衡檢測紀錄表等在卷可稽，被告士
    豪之自白顯與事實相符，堪以採信。被告士豪就本件車禍
    之發生確有過失甚明，且被害人陳馮妹確因本件車禍受有
    頭皮撕裂傷、疑似肝臟損傷及頭部鈍挫傷等傷害，經送醫急
    救，延至99年8 月16日15時30分許不治死亡，被告士豪前
    開過失行為與被害人陳馮妹之死亡間顯有相當因果關係。
    本件事證明確，被告過失犯行已堪認定，自應依法論科。
二、被告行為後，刑法第185 條之3 不能安全駕駛動力交通工具
    罪業於97年1 月2 日修正公布，同年月4 日生效，其法定刑
    由「1 年以下有期徒刑、拘役或3 萬元以下罰金」，修正為
    「1 年以下有期徒刑、拘役或科或併科15萬元以下罰金」，
    比較修正前後之罰則，以修正前即行為時之規定有利於被告
    ，依刑法第2 條第1 項前段之規定，應適用行為時之法律處
    斷。核被告士豪酒醉駕車之行為，係犯修正前刑法第185
    條之3 之不能安全駕駛動力交通工具罪；其因過失肇事致人
    於死之行為，則係犯刑法第276 條第1 項前段之過失致死罪
    。其所犯2 罪間，犯意各別，行為互殊，應予分論併罰（起
    訴書雖認被告係以一行為觸犯二罪名，為想像競合犯，惟於
    審理時，業經公訴檢察官更正為數罪併罰）。被告未領有汽
    車駕駛執照，有公路監理電子閘門證號查詢機車駕駛人查詢
    結果1 紙在卷可稽，其無駕駛執照，酒醉駕車肇事致人死亡
    ，應依道路交通管理處罰條例第86條第1 項規定，就過失致
    死犯行加重其刑。又被告於肇事後，具偵查犯罪職權之機關
    或人員不知何人為肇事者前，向據報前來現場處理之警員承
    認肇事，就過失致死犯行自首接受裁判之事實，有臺北縣政
    府警察局樹林分局道路交通事故肇事人自首情形紀錄表在卷
    可稽，爰依刑法第62條前段之規定，減輕其刑，並依法先加
    後減之。爰審酌被告漠視自己及公眾安全，酒醉駕車上路，
    並肇事致人死亡，使被害人家屬身心受到莫大之痛苦，又事
    後尚知坦承犯行，犯後態度尚可，惟迄今未能與被害人家屬
    達成和解，暨其素行、智識程度、所生危害等一切情狀，分
    別量處如主文所示之刑，並定其應執行刑。
據上論斷，應依刑事訴訟法第273 條之1 第1 項、第299 條第1
項前段，刑法第2 條第1 項前段、第276 條第1 項前段、第62條
前段、第51條第5 款，修正前刑法第185 條之3 ，道路交通管理
處罰條例第86條第1 項，刑法施行法第1 條之1 ，判決如主文。
本案經檢察官聶眾到庭執行職務。
中    華    民    國  100     年    12    月    21    日
                  刑事第四庭    法  官  連育群
以上正本證明與原本無異
如不服本判決應於送達後10日內向本院提出上訴狀
                                書記官  阮旭家
中    華    民    國  100     年    12    月    21    日
附錄本案論罪科刑法條全文：
中華民國刑法第185條之3（修正前）
服用毒品、麻醉藥品、酒類或其他相類之物，不能安全駕駛動力
交通工具而駕駛者，處 1 年以下有期徒刑、拘役或科或併科 15
萬元以下罰金。
刑法第276條
因過失致人於死者，處2 年以下有期徒刑、拘役或2 千元以下罰
金。
從事業務之人，因業務上之過失犯前項之罪者，處5 年以下有期
徒刑或拘役，得併科3 千元以下罰金。